# 构成业务的反向购买与不构成业务的反向购买的区别是什么?

提问人：wufaxian 时间：2019-07-19 04:07:30
背景资料：““借壳上市会计目前会计实务比较乱，财政部出台了财会便（ 2009 ） 17 号函之后，这个问题并没有得到根本的治理，ST 张铜、科大创新等曲解 17 号函，将构成业务的反向购买适用不构成业务的反向购买，从而规避巨额商誉的确认；而 ST亚华在 17 号函出来之后，仍将不构成业务的反向购买理解为非同一控制下的企业合并，适用购买法核算借壳上市注入的资产。此外，大量 2008 年以前借壳上市公司的会计处理疑不符合 17 号函规定，除了券商借壳上市一般适用反向购买进行会计处理外，很多企业将借壳上市理解为正向购买，并适用权益联营法或购买法进行会计处理，如宜华地产 2007 年借壳上市，套 17 号函也是不构成业务的反向购买，但该公司适用正向购买的购买法进行会计处理，对此情况是否应追溯调整，目前管理层并没有明确的态度，也需尽快明确，否则目前实务上的借壳上市会计五花八门，笔者强烈建议借壳上市只保留一种会计方法，即 “不构成业务的反向合并”。”
问题： 1 、请问什么是 “构成业务的反向购买”？什么是“不构成业务的反向购买”？两者的区别是什么？实务中的判定要件是什么?
2 、原文中提到 “规避巨额商誉的确认”。如果先行会计制度没有要求商誉要强制摊销。那么当事方为什么要 “规避巨额商誉的确认”。
3 、“而 *ST 亚华在 17 号函出来之后，仍将不构成业务的反向购买理解为非同一控制下的企业合并”----------在香港会计准则当中是否有所谓的“构成业务的反向购买” 和” 不构成业务的反向购买” 的区别？还是一律使用同一控制下的企业合并？

回答人：chenyiwei
1 、根据会计上的被购买方（法律上的购买方，即上市公司）是否构成 “业务” 来判断。
2 、商誉按现行规定虽然不摊销，但要定期进行减值测试和计提减值准备，确认减值损失是影响合并报表层面损益的。
3 、香港准则一般将 “不构成业务的反向购买”作为股份支付处理，取得被收购方可辨认净资产公允价值与合并成本之间的差额计入管理费用（listing expense）。这与内地准则规定作权益性交易处理不同。

提问人：wufaxian 时间：2019-07-20 17:46:37
谢谢陈老师回复。
1 、是否构成 “业务” 来判断————-什么是是否构成业务？可否举个简单的例子？
2 、商誉计提减值准备是强制的么？不构成业务的反向购买不确认商誉？收购的溢价放到资产负债表的资本公积金里面去了，是么？准则为什么要针对构成业务和不构成业务分成两种方式来在资产负债表放置溢价？
3 、股份支付会计用在借壳上市感觉有点奇怪。香港准则为什么不套用非同一控制企业合并来处理这种业务呢？还是说在香港准则下，只要是发行股票的企业合并，一律套用股份支付来处理？

回答人：chenyiwei
1 、 2 、请自行查阅相关资料； 3 、会计上被收购方构成业务的，则不适用企业合并准则；反之适用企业合并准则，参照 IFRS 3 对适用范围的规定。

提问人：wufaxian 时间：2019-07-21 02:39:12
陈老师，这是我在知乎上问到的答案。因为原文和搜索引擎都查不到这段文字的出处，故不确认其准确性。所以在论坛上同时提出问题。知乎回答原文如下
（一）交易发生时，上市公司未持有任何资产负债或仅持有现金、交易性金融资产等不构成业务的资产或负债的，上市公司在编制合并财务报表时，应当按照《财政部关于做好执行会计准则企业 2008 年年报工作的通知》（财会函 [2008]60 号）的规定执行。
（二）交易发生时，上市公司保留的资产、负债构成业务的，应当按照《企业会计准则第 20 号――企业合并》及相关讲解的规定执行，即对于形成非同一控制下企业合并的，企业合并成本与取得的上市公司可辨认净资产公允价值份额的差额应当确认为商誉或是计入当期损益。
业务是指企业内部某些生产经营活动或资产负债的组合，该组合具有投入、加工处理过程和产出能力，能够独立计算其成本费用或所产生的收入等，可以为投资者等提供股利、更低的成本或其他经济利益等形式的回报。有关资产或资产、负债的组合具备了投入和加工处理过程两个要素即可认为构成一项业务。对于取得的资产、负债组合是否构成业务，应当由企业结合实际情况进行判断。
针对会计上的被购买方（上市公司）不构成业务时的处理。
即在编制合并财务报表时，会计上的购买方（重组方）应将支付的对价与会计上的被购买方（上市公司）净资产之间的差额确认为合并财务报表的资本公积。
作者：特能输
链接：https://www.zhihu.com/question/335679879/answer/754135218来源：知乎
著作权归作者所有。商业转载请联系作者获得授权，非商业转载请注明出处。
1 、以上内容不知道是否正确？
2 、“（二）交易发生时，上市公司保留的资产、负债构成业务的，............形成非同一控制下企业合并的，企业合并成本与取得的上市公司可辨认净资产公允价值份额的差额应当确认为商誉或是计入当期损益。”------------感觉构成业务的是往企业合并会计那边走。但是你的点评当中却说香港准则是“会计上被收购方构成业务的，则不适用企业合并准则；反之适用企业合并准则” 这个话是不是写反了？因为这与你第一段的回答有矛盾 “香港准则一般将 “不构成业务的反向购买”作为股份支付处理”

回答人：chenyiwei
gufenzhifu1、该回答引用的文件是财会便[2009]17 号《关于非上市公司购买上市公司股权实现间接上市会计处理的复函》 2 、确实有笔误，被购买方构成业务的按企业合并准则，不构成业务的按权益 * 易 (IFRS 下按股份支付)